臺灣高雄地方法院民事判決
110年度雄簡字第1822號
原      告  群臻工程有限公司

法定代理人  陳美惠  
訴訟代理人  吳俊賢  
被      告  初遠工程有限公司

法定代理人  顏義軒    同上
訴訟代理人  李奇芳律師
上列當事人間請求給付運輸材料費用事件，於中華民國111年6月
7日言詞辯論終結，本院判決如下：
    主    文
一、被告應給付原告新臺幣（下同）38萬9,550元。
二、原告其餘之訴駁回。
三、訴訟費用由被告負擔84%，餘由原告負擔。
四、本判決得假執行；被告如以38萬9,550元為原告預供擔保後
    ，得免為假執行。
    事實及理由
一、原告主張：被告初遠工程有限公司（下稱被告初遠公司）於
    民國110年2月至110年4月間委託原告運送工程材料，雖未簽
    立書面契約，但原告均已依約將工程材料運抵工地或被告初
    遠公司指定之地點，累計運費已達46萬1,550元(計算式：詳
    如附表)，就其中110年2月之運費18萬3,750元、110年3月運
    費20萬5,800元（即附表所示編號1、2部分），原告業已開
    立發票（下稱系爭發票）交付被告初遠公司收受，被告初遠
    公司已將系爭發票作為報稅使用，惟被告初遠公司迄未支付
    任何運費，為此本於運送契約之法律關係提起本訴，請求被
    告初遠公司給付積欠運費46萬1,550元等語，並聲明：被告
    初遠公司應給付原告46萬1,550元。
二、被告則以：兩造間並無任何契約關係，被告初遠公司收受系
    爭發票係因被告初遠公司與第三人顏明輝（並非被告初遠公
    司之員工）間有債權債務關係，故顏明輝持系爭發票供被告
    初遠公司抵稅之用，被告初遠公司支付顏明輝之款項已大於
    系爭發票所載金額，不能僅憑被告初遠公司收受系爭發票，
    即推認兩造間曾成立運送契約。且原告所提出之運輸單、放
    行單均無被告初遠公司或被告初遠公司人員之簽名，原告所
    提出之放行單其上簽名之丁志銘、吳明正均非被告初遠公司
    員工，自無從證明兩造間確有運送契約存在，則原告既不能
    舉證證明兩造間有運送契約存在，被告初遠公司亦無積欠原
    告運費之情事，被告初遠公司自無依約給付運費予原告之義
    務等語，資為抗辯，並聲明：原告之訴駁回。
三、得心證之理由：
㈠、按當事人互相表示意思一致者，無論其為明示或默示，契約
    即為成立，為民法第153條第1項所明定。按當事人主張有利
    於己之事實者，就其事實有舉證之責任。但法律別有規定，
    或依其情形顯失公平者，不在此限。民事訴訟法第277條定
    有明文。事實有常態與變態之分，其主張常態事實者無庸負
    舉證責任，反之，主張變態事實者，則須就其所主張之事實
    負舉證責任（最高法院86年度台上字第891號判決參照）。
㈡、本件原告主張：被告於110年2月至110年4月間委託原告運送
    工程材料，兩造間成立運送契約，原告已依約完成運送，被
    告初遠公司應依約給付運費46萬1,550元，被告初遠公司則
    以前揭情詞置辯。查原告就其主張之事實，業據其提出發票
    、估價單、運輸單、工程出入管制放行單、證人吳瑞芳之證
    詞為證。茲分別析述如下：
  1.就其中發票部分共2紙部分，其上均載明：收受人初遠工程
    有限公司、統一編號：00000000，運費部分則分別記載（含
    稅）金額為18萬3,750元（運費17萬5,000元、稅金8,750元
    ，合計18萬3,750元）、20萬5,800元(運費19萬6,000元、稅
    金9,800元，合計20萬5,800元)，日期部分則為110年3月15
    日、110年3月6日，有該發票影本附卷可稽（見本院卷第359
    頁、第367頁），被告初遠公司法定代理人顏義軒自承：有
    收受系爭發票，業已用於報稅之用等語，有言詞辯論筆錄在
    卷可稽（見本院卷第62頁）。
  2.就上開發票金額18萬3,750元（含運費17萬5,000元、稅金8,
    750元）之發票部分，原告另提出估價單、2021年2月運輸單
    以為佐證，其中估價單所載運費金額為2萬2,500元，有該估
    價單在卷可稽（見本院卷第361頁）、2021年2月運輸單2紙
    則詳載：運送客戶為初遠公司、運送日期2021年2月份、運
    送地點麒麟寶塔、大樹等地，運費金額分別為11萬500元、4
    萬2,000元，有該運輸單在卷可佐（見本院卷第363-365頁）
    ，以上估價單、2021年2月運輸單合計運費金額為17萬5,000
    元（計算式：22,500+110,500+4,200=17,500），核與上開
    發票所載運費17萬5,000元金額相符。
  3.就上開發票金額20萬5,800元（含運費19萬6,000元、稅金9,
    800元）之發票部分，依原告所提出之2021年3月運輸單所載
    ：客戶初遠公司，日期2021年3月份之運輸單共3紙（均詳載
    運送地點、日期），運費金額分別為8萬5,500元、10萬元、
    1萬500元 ，合計運費金額為19萬6,000元（計算式：85,500
    +100,000+10,500=196,000），有運輸單在卷可佐（見本院
    卷第371-375頁），核與上開發票金額為20萬5,800元(含運
    費19萬6,000元、稅金9,800元)所載運費19萬6,000元相符。
  4.又依原告所提出之誠暘營造有限公司（下稱誠暘公司）工地
    放行單，其上所載工地為「觀音菩薩紀念公園擴充案-納骨
    塔新建工程」（下稱系爭納骨塔工程）（見本院卷第223-24
    3頁）部分，被告固否認曾施作系爭納骨塔工程，惟查：經
    本院檢附上開放行單，函詢誠暘公司原告有無於上開放行單
    所載時點至系爭納骨塔工程之工地為被告初遠公司載送工程
    所需之材料，據其函覆：系爭納骨塔工程為誠暘公司所承包
    ，系爭納骨塔工程之下包一開始為寶吉工程行，施工期間寶
    吉工程行之股東顏明輝表明要將承攬之工作轉為被告初遠公
    司承攬，故其按顏明輝之要求將工程款給付予被告初遠公司
    、並開立發票交付被告初遠公司，上開放行單確為誠暘公司
    所開立，係為當時模板材料搬離時提供原告出入工地使用等
    語，有誠暘公司函附卷可稽（見本院卷第331頁），另經核
    對上開誠暘公司工地放行單所載原告進入上開工地搬離模板
    之時點，核與原告所提出之2021年2月-3月運輸單（見本院
    卷第363-365頁）所載運送貨物之日期（載送至或載離麒麟
    寶塔、大樹等地），亦大致吻合，堪認原告確有於原告所提
    出之2021年2月-3月運輸單所示時點為被告初遠公司至系爭
    納骨塔工程工地，為被告初遠公司搬離模板材料。
  5.又依原告所提出之世久營造探勘工程股份有限公司（下稱世
    久公司）工地放行單，其上所載工地為「成功創新中心-旺
    宏館新建工程」（下稱系爭成功創新中心工程）（見本院卷
    第117-151頁）部分，被告亦否認曾施作系爭成功創新中心
    工程，惟查：經本院檢附上開放行單，函詢世久公司原告有
    無於上開放行單所載時點至系爭成功創新中心工程之工地載
    送工程所需之材料，據其函覆：系爭成功創新中心工程為世
    久公司所承包，該工程之下包為被告初遠公司承攬（契約存
    續期間109年10月20日-111年3月22日），上開放行單確為世
    久公司所開立係為當時工地安全衛生物料進出管制之用，上
    聯為世久公司留存、下聯為司機留存等語，有世久公司函附
    卷可稽（見本院卷第343頁），另經核對上開世久公司工地
    放行單所載原告進入上開搬運材料之時點，核與原告所提出
    之2021年2月-4月運輸單（見本院卷第363-365頁、第371-37
    9頁）所載運送至台南地區貨物之日期亦大部分吻合，堪認
    原告確有於原告所提出之2021年2月-4月運輸單所示時點、
    地點，為被告初遠公司至上開工地運送所需材料或於工程結
    束時搬離剩餘之材料。
  6.再者，證人吳瑞芳即原告所雇用之司機亦於本院證稱：伊有
    按原告指示運送貨物到上開運輸單所示之工地，我記得的工
    地在台南、納骨工程則在大樹，主要運送板模、鐵支撐等材
    料等語（見本院第63-64頁），亦核與上開工地放行單所載
    工地地點、施作工程，大致吻合。
　7.由前揭證據資料參互以觀，兩造間確有於110年2月至4月間
    成立運送契約，由被告初遠公司委託原告運送上開兩工地之
    材料，至於運費計算部分，由被告初遠公司已收受原告開立
    之系爭發票，亦足見原告於110年2至3月之運費報價，已為
    被告初遠公司所接受。則兩造既已就運送契約必要之點包括
    ：運送地點（上開二工程之工地或被告初遠公司指定之地點
    ）、運送之物品（板模等工地材料）、運送之價格（發票所
    示之價格）均已達成合意，依上開說明，兩造雖未簽立書面
    之運送契約，仍足認兩造確有成立運送契約。
  8.又兩造間雖已成立運送契約，惟關於運送費用已達成合意之
    金額，因除原告提出之載明110年2月、3月運費金額之系爭
    發票所載金額分別為18萬3,750元（含運費17萬5,000元、稅
    金8,750元）、20萬5,800元（含運費19萬6,000元、稅金9,8
    00元），亦即合計金額38萬9,550元部分（計算式：183,750
    ＋205,800=389,550），已為被告初遠公司法定代理人顏義軒
    自承已收受系爭發票，堪認兩造已就此部分運費金額達成合
    意外，就原告另主張：尚有4月份運費7萬元、代購鐵線費用
    2,000元部分，亦為被告所爭執，經查：就其中110年4月份
    運費金額7萬元部分，原告雖提出運輸單（見本院卷第377頁
    ）為據，然其上所載之金額為原告所單方記載，並無被告初
    遠公司之簽章，原告就此又未開立發票予被告初遠公司，尚
    難認僅以上開運輸單即足推認兩造已就此部分運費價格合意
    以7萬元計算。至原告請求為被告初遠公司代購鐵線費用2,0
    00元部分，原告雖提出永裕五金行所開立發票為據，惟此亦
    為被告初遠公司所否認，而原告所提出之上開永裕五金行所
    開立發票，並無被告初遠公司簽收之證明，有該發票在卷可
    稽（見本院卷第369頁），另審酌原告又未能提出其他佐證
    ，足認上開鐵線係為被告初遠公司所代購，則原告請求被告
    初遠公司給付代購鐵線費用2,000元，即難認有據。從而，
    兩造間雖已就110年2月至4月由原告為被告初遠公司運送工
    程材料一節，成立運送契約，然就兩造合意之運費金額，依
    前所述應僅有系爭發票所載合計金額之38萬9,550元部分已
    達成合意，原告逾此部分之請求，則無可採。
㈢、至被告初遠公司固辯稱：本件運送契約係成立在原告與第三
    人顏明輝之間，與被告初遠公司無關，被告初遠公司僅公司
    名稱遭顏明輝冒用，取得發票用以報稅而已云云，惟據上開
    二工程承包商誠暘公司、世久公司之回函，上開二工程之下
    包、給付工程款之對象均為被告初遠公司並非第三人顏明輝
    ，此有由誠暘公司所提出之回函及所附發票、匯款記錄，暨
    世久公司之回函及所附契約書在卷可稽（見本院卷第331-34
    9頁）。況世久公司之回函全未提及原告所運送之材料係為
    第三人顏明輝所運送，僅稱被告初遠公司為其工程下包，原
    告所提出之放行單下聯為運送材料司機所保存等情（見本院
    卷第331、343頁），益見，被告初遠公司辯稱：運送契約係
    存在於原告與第三人顏明輝之間，顯難認為可採。另衡酌一
    般交易常情，應係有該筆運費支出後，始得取得發票，再用
    以報稅，反觀被告初遠公司抗辯：被告初遠公司遭第三人顏
    明輝冒用，無該筆運費支出，卻自顏明輝處取得原告所開立
    之發票用以申報稅捐云云，依上開說明，被告初遠公司所辯
    既屬變態事實，自應由被告初遠公司負舉證之責，惟被告初
    遠公司關此部分抗辯，全未舉證以實其說，自無可採。
四、綜上所述，原告依運送契約之法律關係，請求被告初遠公司
    給付38萬9,550元，為有理由，應予准許，逾此部分之請求
    ，即屬無據，應予駁回。
五、本件原告勝訴部分，係就民事訴訟法第427條訴訟適用簡易
    程序所為被告初遠公司敗訴之判決，爰依同法第389條第1項
    第3款之規定，職權宣告假執行。並依同法第392條第2項，
    依職權為被告初遠公司預供擔保，得免為假執行之宣告。
六、本件事實已明，兩造其餘攻擊、防禦方法，於本判決結果既
    不生影響，爰不一一贅述，併予敘明。
　　訴訟費用負擔之依據：民事訴訟法第79條。
中　　華　　民　　國　　111 　年　　6 　　月　　30　　日
                  高雄簡易庭  法　　　官  林綉君
以上正本係照原本作成。
如不服本判決，應於送達後20日內，向本院提出上訴狀並表明上
訴理由，如於本判決宣示後送達前提起上訴者，應於判決送達後
20日內補提上訴理由書（須附繕本）。
中　　華　　民　　國　　111 　年　　6 　　月　　30　　日
      　　　　　　　　　　　　書　記　官  羅崔萍
　 
附表：   編號 期間 請求運費金額 1 110年2月份運費 18萬3,750元 2 110年3月份運費 20萬5,800元  3 110年3月28日代購鐵線 2,000元 4 110年4月運費 7萬元   共計 46萬1,550元